【裁判字號】    97,上訴,1237
【裁判日期】    970722
【裁判案由】    強盜等
【裁判全文】
臺灣高等法院臺中分院刑事判決        97年度上訴字第1237號
上  訴  人
即  被  告  甲○○
選任辯護人  李思樟律師
上列上訴人因強盜等案件，不服臺灣彰化地方法院97年度訴緝字
第7號中華民國97年4月25日第一審判決（起訴案號：臺灣彰化地
方法院檢察署95年度偵字第9990、9991、10049、10247、10537
號），提起上訴，本院判決如下：
    主  文
原判決撤銷。
甲○○共同犯結夥攜帶兇器強盜罪，處有期徒刑柒年肆月，扣案
如附表所示之物均沒收；又共同犯結夥攜帶兇器竊盜罪，處有期
徒刑柒月，減為有期徒刑參月又拾伍日；又共同犯結夥攜帶兇器
竊盜罪，處有期徒刑柒月，減為有期徒刑參月又拾伍日。應執行
有期徒刑柒年玖月，扣案如附表所示之物均沒收。
    事  實
一、緣林坤道（所涉加重強盜犯行，另由本院更(一)審判處有期徒
    刑10年）係庚○○之外甥，因經濟狀況不佳，知悉其姨丈庚○○頗有財產 ，並在彰化縣田中鎮○○路○段51號開設仁愛
    牙醫診所，庚○○全家並住於同址樓上（該址位在彰化縣田
    中火車站旁約三十公尺），竟心生歹念 ，於民國95年9月中
    旬，在桃園縣龜山鄉愛之星汽車旅館內，向張耀強（綽號少
    剛，經原審判處罪刑，於本院更(一)審撤回上訴確定）、徐挹
    芬（綽號小琪，經原審判處罪刑，於本院更(一)審撤回上訴確
    定）、丙○○（綽號阿華，經本院判處罪刑確定）、呂源清
    （綽號阿清，所涉加重強盜犯行部分，另由本院更(一)審判處
    有期徒刑9年6月）及呂源清之女友陳馥如（經本院於97年6
    月24日以預備強盜罪判處罪刑）等人提議：庚○○很有錢，
    在田中火車站旁經營仁愛牙醫診所，把他綁來要多少錢就有
    多少錢等語，呂源清並表示伊有槍枝，得以持槍強盜庚○○
    ，林坤道、張耀強、徐挹芬、丙○○、呂源清遂共同基於意
    圖為自己不法所有之強盜及持有具殺傷力之改造手槍及子彈
    之犯意聯絡，由林坤道提供庚○○上開住址並在厚紙板上畫
    出仁愛牙醫診所位置圖，商議由呂源清提供槍枝至庚○○住
    處強盜，並強迫庚○○夫妻說出銀行密碼後持取款條前往提
    款之強盜計畫，林坤道並提議呂源清等人先至現場勘查。於
    95年9月25日，呂源清帶同其女友陳馥如 ，與張耀強、徐挹
    芬及丙○○一同南下，由陳馥如辦理住宿登記，投宿在彰化
    縣田中鎮帥帝賓館，並一同前往彰化縣田中鎮火車站附近，
    搜集附近金融機構之空白憑條，包括台中商業銀行存摺存款
    空白取款憑條6紙、台中商業銀行存摺存款空白存款憑條4紙
    、田中鎮農會空白存入憑條1紙、郵政存簿儲金空白提款單6
    紙、田中鎮農會空白取款憑條2紙 ，預備於強盜時所用，再
    徒步前往仁愛牙醫診所附近勘查地形後返回台北。
二、呂源清與徐挹芬先於95年10月初前往台北縣中和市詠翔租車
    公司 ，承租車牌號碼7K-7963號喜美銀色自用小客車作為作
    案之交通工具（由呂源清具名承租，由徐挹芬任連帶保證人
    ），呂源清並囑丙○○至台北縣中和市某跳蚤市場購得手銬
    ，呂源清並攜帶於94年10月10日，在台北縣中和市中和跳蚤
    市場，向姓名、年籍不詳綽號「小彬」之成年男子所購得具
    有殺傷力、仿FN廠半自動手槍製造之槍枝，換裝土造金屬槍
    管而成之改造手槍1枝（含彈匣1個，槍枝管制編號00000000
    00），及供上開手槍使用 ，具有殺傷力之土造子彈1顆（呂
    源清所涉持有槍彈部分，業經本院前審判處罪刑，經最高法
    院駁回上訴確定） ，張耀強並向友人借得車牌號碼2323-FU
    號藍色福特自用小客車，並邀同甲○○、戊○○（綽號威格
    ，與甲○○為夫妻，所涉加重強盜犯行，另由本院更(一)審判
    處有期徒刑7年4月）及柳權峰（當時與張耀強、徐挹芬、丙○○同住，所涉加重強盜犯行，另由本院更(一)審判處有期徒
    刑7年2月）一同南下，參與上開強盜犯行。呂源清、丙○○
    、柳權峰、張耀強、徐挹芬、戊○○、甲○○即於95年10月
    12日，先在桃園縣龜山鄉愛之星汽車旅館集合，再一同南下
    彰化至庚○○經營之仁愛牙醫診所及住處強盜，而林坤道惟
    恐遭庚○○夫妻認出，當日未共同南下作案，渠等即共同攜
    帶前開手銬及具有殺傷力之改造手槍及子彈，由徐挹芬、張
    耀強、戊○○ 、甲○○共乘車牌號碼7K-7963號喜美銀色自
    用小客車，呂源清、丙○○及柳權峰則共乘車牌號碼2323-F
    U號藍色福特自用小客車 ，一同南下至彰化縣埤頭鄉好萊屋
    汽車旅館投宿。於當日晚上，呂源清等人即在住宿房間一樓
    商議作案細節，呂源清並囑張耀強準備膠帶、本票等欲強盜
    庚○○所用之物，張耀強即要戊○○、甲○○二人外出購買
    3捲膠帶及1本空白本票。於翌（13）日上午10時許，呂源清
    為預防渠等作案時車號為他人記下，乃另行起意，並與張耀
    強、丙○○、徐挹芬、戊○○、甲○○、柳權峰共同基於竊
    盜之犯意聯絡，由丙○○開車帶同戊○○、甲○○，結夥三
    人共同前往彰化縣北斗鎮○○里○○路17之7號前 ，持渠等
    於車內尋獲、客觀上足供兇器使用之扳手1支 ，竊取丁○○
    所有之車牌號碼BT-5723號自用小客車之車牌2面得逞，再前
    往彰化縣埤頭鄉○○村○○路226之1號，持上開扳手竊取己○○所有之車牌號碼8B-9022號自用小客車之車牌2面得逞，
    即返回好萊屋汽車旅館，由戊○○將竊得之上開BT-5723 號
    車牌2面懸掛於原2323-FU號福特藍色車上、將8B-9022號車
    牌2面懸掛於原7K-7963號喜美銀色車上，欲躲避警方追查。
三、同日上午11時45分許，呂源清、丙○○、張耀強、徐挹芬共
    乘懸掛8B-9022號車牌之喜美銀色自用小客車 ，戊○○、柳
    權峰 、甲○○共乘懸掛BT-5723號車牌之福特藍色自用小客
    車，一同自好萊屋汽車旅館出發，前往仁愛牙醫診所。抵達
    後，張耀強囑戊○○所駕駛之該輛車連同車上人員至田中火
    車站附近之網咖店待命，伺機提款或載運強盜所得贓物，再
    由丙○○先入內向庚○○佯稱欲看診，庚○○即請丙○○躺
    於診療椅上，正欲看診之際，呂源清即持上開具有殺傷力之
    改造手槍及子彈進入仁愛牙醫診所，迅速拉起滑套將子彈上
    膛，自後面抵住庚○○之脖子，丙○○再與呂源清共同強押
    庚○○進入該診所後方之廁所內，由丙○○站立於庚○○正
    前方抓住其雙手，呂源清持先前所準備之透明膠帶綑綁庚○○雙手，庚○○不從，於掙扎之際，呂源清因槍枝走火，致
    子彈射擊庚○○之左手無名指，復穿越無名指，傷及庚○○
    之右上臂，使庚○○受有右上臂及左手無名指遠端指節槍傷
    之傷害（過失傷害部分未經起訴）， 渠2人即繼續以透明膠
    帶綑綁庚○○之雙手及嘴巴，再以先前準備之手銬將庚○○
    之雙手銬於廁所內之毛巾架上，致使庚○○不能抗拒。而於
    丙○○及呂源清綑綁庚○○同時，徐挹芬、張耀強亦陸續進
    入上開診所 ，張耀強因先前自林坤道處得知庚○○住在5樓
    ，遂直接至5樓搜括庚○○財物， 取得庚○○之羊年紀念套
    幣1套，徐挹芬則在診所1樓把風， 丙○○亦於1樓搜括財物
    ，取得庚○○妻子程月華所有之LV側背包1只、筆記型電腦1
    台、皮包2只及現金數千元，呂源清則上到5樓拿取庚○○所
    有之保險箱1只，並坐電梯至1樓客廳，囑張耀強通知在網咖
    待命之戊○○、甲○○及柳權峰駕車前來載運保險箱，戊○○、甲○○及柳權峰即共乘上開自用小客車前來，在仁愛牙
    醫診所外等候數分鐘後，即由甲○○及柳權峰下車指揮，由
    戊○○將車倒退駛入該診所騎樓，欲載運該保險箱，惟因該
    診所騎樓之坡度太陡，以致該車無法駛入，渠等為免犯行曝
    光，即分別乘坐原車離去，一同返回台北。
四、嗣經警調閱距仁愛牙醫診所約三十公尺（即田中火車站附近
    ）之路口監視器及好萊屋汽車旅館之監視錄影畫面，而循線
    查獲上情，並扣得上開改造手槍1支（槍枝管制編號0000000
    000號） 及置於上開福特藍色自用小客車內之如附表一編號
    1至5所示之空白憑條等物。
五、案經庚○○訴由彰化縣警察局田中分局報請台灣彰化地方法
    院檢察署檢察官偵查起訴。
    理  由
壹、證據能力之說明：
一、按被告以外之人於審判外之言詞或書面陳述，除法律有規定
    者外，不得作為證據。被告以外之人於偵查中向檢察官所為
    之陳述，除顯有不可信之情況者外，得為證據。被告以外之
    人於審判外之陳述，雖不符前4條之規定 ，而經當事人於審
    判程序同意作為證據，法院審酌該言詞陳述或書面陳述作成
    時之情況，認為適當者，亦得為證據。當事人、代理人或辯
    護人於法院調查證據時，知有第159條第1項不得為證據之情
    形，而未於言詞辯論終結前聲明異議者，視為有前項之同意
    ，刑事訴訟法第159條第1項、第159條之1第2項、第159條之
    5分別定有明文。本案證人庚○○、程月華 、林程彩霞、陳
    騏翔、己○○、丁○○及共同被告張耀強、徐挹芬、丙○○
    、呂源清、陳馥如、戊○○、柳權峰等人於警詢中之陳述，
    雖屬被告以外之人於審判外之言詞陳述，然因檢察官、上訴
    人即被告（下稱被告）及選任辯護人均未於言詞辯論終結前
    聲明異議，本院復審酌該言詞陳述係由證人出於自由意識而
    為之陳述，並無非法取證之瑕疵，依刑事訴訟法第159條之5
    之規定，認上開證人於警詢之陳述，得採為認定本件犯罪事
    實所憑之證據。另證人庚○○、程月華、陳騏翔、林坤道、
    張耀強、徐挹芬、丙○○、呂源清、陳馥如、柳權峰、戊○○、林坤道於偵查中向檢察官所為之證述，雖係被告以外之
    人於審判外之言詞陳述，為傳聞證據，然渠等於偵查中向檢
    察官所為之證述，均經具結，本院審酌該等言詞陳述均係出
    於證人自由意識下所為之陳述，其等於偵查中之證述，亦無
    顯不可信之情況，依刑事訴訟法第159條之1第2項規定 ，均
    得採為認定本件犯罪事實所憑之證據。選任辯護人爭執證人
    丙○○於偵查中證述之證據能力，惟並未指出上開偵訊筆錄
    有何顯不可信之情況，自難謂有據。
二、次按被告以外之人於檢察事務官、司法警察官或司法警察調
    查中所為之陳述，與審判中不符時，其先前之陳述具有較可
    信之特別情況，且為證明犯罪事實存否所必要者，得為證據
    ，刑事訴訟法第159條之2亦有明文。其所謂「具有較可信之
    特別情況」（即學理上所稱之「特信性」），係指其陳述係
    在特別可信為真實之情況下所為者而言。例如被告以外之人
    出於自然之發言、臨終前之陳述，或違反自己利益之陳述等
    特別情形均屬之。蓋被告以外之人在類此特別情況下所為之
    陳述，就通常而言，其虛偽之可能性偏低，可信之程度較高
    ，若該項陳述為證明犯罪事實存否所必要，依上規定，自得
    構成傳聞法則之例外，而承認其證據能力（最高法院94年度
    台上字第5490號判決意旨參照）。本案證人丙○○於原審及
    本院之陳述與其之前於司法警察詢問時所為之陳述不符，經
    核證人丙○○供述之內容，確為關係被告是否成立本案犯行
    所不可或缺之證據，是證人丙○○於警詢之供述自符合前開
    必要性之要件，而其於警詢之供述是否得例外作為證據使用
    ，關鍵乃在於是否具有較可信之特別情況，應依據陳述人於
    警詢陳述時之外部情況，亦即綜合陳述人之觀察、記憶、表
    達是否正確，及有無虛偽陳述之動機加以判斷，故應就警詢
    筆錄製作之原因、過程及其功能等加以觀察其信用性，據以
    判斷該傳聞證據是否有較可信之情況而例外具有證據能力。
    經查，證人丙○○於警詢時供述：依渠等原先計畫，係由被
    告、戊○○負責於事後提領款項等語 （95年11月2日警詢筆
    錄，參95年度偵字第9990號卷）， 參諸扣案如附表一編號1
    至5所示之空白憑條 ，確係在被告與戊○○於犯案當時所駕
    乘之藍色福特自用小客車內查扣，及丙○○於警詢時所為之
    供述，距案發時間較近，且該次證述之內容詳細明確，係未
    考慮利害關係下而為之陳述，反觀丙○○於原審證稱：被告
    不知偷竊車牌之目的云云，於本院證稱：出發偷車牌那段時
    間，甲○○均在車上睡覺云云（意即甲○○當時不知道在行
    竊車牌），兩者已略有出入， 且與被告自己於原審96年4月
    27日審理時以證人身分所證：「（問：知否戊○○出去偷車
    牌？）知道，他偷車牌時我人在車上，我人沒有下去。（問
    ：誰跟戊○○說要偷車牌？）小琪打電話給我們，幫阿華（
    丙○○）顧車，要阿華去偷車牌時，我們二個人在車上顧車
    」等語不符，益見丙○○於警詢所證具有較可信之情況，自
    得為認定事實之證據。
貳、實體之說明：
一、訊據被告甲○○固坦承於95年10月12日與共同被告呂源清等
    人一同南下彰化，投宿好萊屋汽車旅館，於當日晚間與戊○○外出購買膠帶3捲、空白本票1本，及於翌（13）日10時許
    與丙○○、戊○○一同駕車外出，於同日中午，與戊○○、
    柳權峰一同駕車尾隨張耀強之自用小客車外出，並至仁愛牙
    醫診所附近之網咖等候，嗣後再至仁愛牙醫診所外欲載運物
    品，惟因故未載運即離去等事實，惟矢口否認有何犯行，辯
    稱：伊與戊○○、丙○○出去時，伊在睡覺，不知戊○○、
    丙○○竊取車牌一事，又伊與戊○○係與張耀強等人南下遊
    玩，對於渠等強盜犯行完全不知情云云。惟查：
(一)、上開事實，業據證人庚○○、程月華（庚○○之妻）、己○○、丁○○、陳騏翔證述屬實，亦與同案被告張耀強、丙○○、徐挹芬、呂源清等人所證大致相符，復有扣案之改造手
    槍1支（槍枝管制編號0000000000）， 及如附表編號1至5所
    示之空白憑條等物可佐，而扣案之手槍經送鑑定，認係由仿
    FN廠半自動手槍製造之槍枝，換裝土造金屬槍管而成之改造
    手槍，機械性能良好，可擊發適用子彈，認具殺傷力，有內
    政部警政署 刑事警察局95年11月13日刑鑑字第950161049號
    槍彈鑑定書在卷可憑，足認該手槍具有殺傷力，另已於95年
    10月13日擊發射傷被害人庚○○之子彈，固無從併予鑑定是
    否有殺傷力，然由上開射傷被害人之事實觀之，該子彈應具
    有殺傷力甚明，復有被害人庚○○之中國醫藥大學附設醫院
    診斷證明書附卷（彰化縣警察局田中分局刑事偵查卷(一)第16
    6頁）可稽，而該診斷書即載明：「右上臂及左無名指遠端
    指節槍傷」「醫師囑言：患者因上述病症於民國95年10月13
    日入院，民國95年10月13日接受清創手術，於民國95年10月
    19日出院，出院後建議門診追蹤復查」，此外復有台中商業
    銀行存款存摺空白取款憑條 、郵政存簿儲金提款單各6紙、
    台中商業銀行存款存摺空白存款憑條4紙、 田中鎮農會存入
    憑條1紙、田中鎮農會取款憑條2紙扣案可佐，以及小客車借
    用約定書、內政部警政署刑事警察局95年10月17日刑紋字第
    950154482號鑑驗書、彰化縣警察局現場勘察報告 、帥帝行
    流動人口申報名冊、路口監視器翻拍照片、好萊屋汽車旅館
    監視錄影翻拍照片等附卷可參。
(二)、被告與同案被告戊○○ 、丙○○3人，於95年10月13日10時
    許，持渠等於車內尋獲 、客觀上足供兇器使用之扳手1支，
    於彰化縣北斗鎮○○路17之7號前 ，竊取丁○○所有之車牌
    號碼BT-5723號自用小客車之車牌2面，得手後又前往彰化縣
    埤頭鄉○○村○○路226之1號，持上開扳手竊取己○○所有
    之車牌號碼8B-9022號自用小客車之車牌2面，得手後返回好
    萊屋汽車旅館 ，由戊○○將竊得之上開BT-5723號車牌懸掛
    於原2323-FU號車 、將8B-9022號車牌懸掛於原7K-7963號車
    等情， 業據證人張耀強於95年11月1日警詢時證稱：呂源清
    於隔（13）日10時提議換車牌比較安全，就叫戊○○及甲○○夫妻外出偷竊車牌，並由戊○○及甲○○夫婦將原本的車
    牌卸下，換掛上偷竊得來的車牌，就出發至仁愛牙醫診所犯
    案」等語；其於偵查中亦具結證稱：「呂源清交待說車子是
    他租來的，如果不裝偷來的車牌會查到他，是呂源清交待他
    們去做的。戊○○夫婦有去偷車牌，換車牌也是他們……」
    等語（95年12月25日偵查筆錄，附於95年度偵字第10049號
    卷）；證人呂源清於偵查中亦證稱：戊○○、甲○○均知悉
    是以租車的方式南下彰化，且車子是戊○○去還的等語明確
    （95 年10月30日偵查筆錄）；證人徐挹芬亦於95年11月1日
    偵查中具結證稱：「…丙○○、甲○○、戊○○他們就開車
    出去，當時他們就把車牌換了，……」等語；另證人丙○○
    亦於95年11月2日偵查中具結證稱 ：「（問：車牌是何人偷
    的？）戊○○跟甲○○，因為呂源清說怕被攝影機拍到，所
    以要換大牌。」等語，所證內容大致相符，況且被告甲○○
    於原審96年4月27日審理時，亦以證人身分具結證稱：「（
    問：知否戊○○出去偷車牌？）知道，他偷車牌時我人在車
    上，我沒有下去。（問：誰跟戊○○說要去偷車牌？）小琪
    打電話給我們，幫阿華顧車，要阿華去偷車牌時，我們二個
    人在車上顧車。（問：車牌偷回後如何處理？）我先生在汽
    車旅館更換的，兩台車都是。」 等語（原審96年4月26日審
    判筆錄），足見被告此部分犯行明確，被告嗣後改稱行竊車
    牌當時伊在車上睡覺云云，顯係畏罪卸責之詞，證人戊○○
    、丙○○於本院亦附和證稱：行竊當時被告是在車上睡覺云
    云，亦應係迴護被告之詞，均不足採，且若被告當時果真想
    睡覺，自可留在汽車旅館內繼續睡覺即可，戊○○、丙○○
    二人又何以要被告一同外出行竊車牌？被告所辯及戊○○、
    丙○○附和其詞所證亦與常情不合。此部分事證明確，被告
    確有上開2次加重竊盜犯行自堪認定。
(三)、於95年10月12日晚間，因張耀強要被告去買3捲膠帶及1本空
    白本票，故被告即與戊○○開車至彰化縣北斗鎮便利超商購
    買一情，迭據被告坦承不諱，亦與共同被告戊○○所述相符
    ，證人徐挹芬於偵查中亦具結證述：膠帶係呂源清發現渠等
    所準備之物品內無膠帶，叫張耀強去準備膠帶，甲○○、戊○○即開車去買膠帶等語相符，證人徐挹芬另證稱：「（問
    ：在汽車旅館裡面如何計畫？）當時呂源清說，你們一直拖
    ，那你們就不要做了，我叫我的小弟來做，這時候甲○○從
    外面回來說，他買了3捲膠帶 ，竟然還買得到，當時討論的
    時候全部的人都在一樓。」等語 （95年11月1日偵查筆錄，
    95年度聲字第454號卷第30-34頁）明確，是同案被告並未迴
    避被告夫婦參與討論渠等之強盜計畫，且於翌（13）日犯案
    時，渠等亦確以上開膠帶綑綁被害人庚○○而強盜其財物，
    故被告應知悉共犯之強盜計劃，始與戊○○一同外出購買本
    票及膠帶無訛。
(四)、證人丙○○固於原審證稱：「（問：戊○○知否更換車牌的
    目的？）應該不知道。（問：95年10月13日戊○○、甲○○
    、柳權峰沒有與你們直接到牙醫診所？）原本他們三人就沒
    有意思一起去要錢。（問：你們在汽車旅館都聊什麼？）聊
    天不會討論到要錢的事情，因戊○○、甲○○、柳權峰沒有
    要去要錢。」云云，惟於同日又證稱：「（柳權峰問：在汽
    車旅館更換車牌時，我有沒有說過我不要參加？）有，戊○○三位在我們下來之前就知道我們是要要債。」等語（原審
    96年4月26日審判筆錄），其前後所述顯然矛盾 ，參以其於
    警詢時證述：「我們照原本的計畫由我先佯稱看牙齒，由呂
    源清、柳權峰隨後進入持槍控制庚○○夫婦，張耀強負責搜
    刮5樓房間的財物，徐挹芬負責把風 ，戊○○及甲○○負責
    至銀行領錢，戊○○及甲○○至銀行領錢後，我們再到附近
    安全的地方等候。」等語（95年11月2日警詢筆錄 ，附於95
    年度偵字第9990號卷），參諸扣案如附表一所示之空白取款
    憑條等物，確係在被告與戊○○於犯案當時所駕乘之藍色福
    特自用小客車內查扣，足認渠等之計畫原係由被告、戊○○
    負責提領款項，故強盜現場並不需被告參與，被告與戊○○
    等人即先至附近網咖等候，亦可知被告甲○○對於同案被告
    之強盜犯行，事前即知悉並有犯意聯絡。
(五)、證人張耀強於偵查中具結證稱：「（問：是否二台車同時到
    達？）有一起去牙醫診所，但福特的車子並沒有停，他們要
    去網咖那邊等，呂源清就打電話叫他們來載東西，所以他們
    就回來載東西。」等語（95年12月25日偵查筆錄，附於95年
    度偵字第10049號卷），核與證人戊○○於原審證稱：「（
    問：如何知道診所位置？）出汽車旅館，我跟車，到田中的
    牙醫診所附近，他們說要去辦事情，沒有說去哪裡，用行動
    電話跟我說，我就開車先去網咖，找到網咖時，要進去之前
    ，張耀強說已經辦完事情，我就開回原來位置，在分開的地
    方會合，網咖、診所隔不到幾條街。（問：之後為何知道停
    在診所前？）他們叫我回到原來地點，沒有說停在哪裡。」
    等語（原審96年4月26日審判筆錄）相符 ，足認戊○○所駕
    駛之該車係駛出汽車旅館後即尾隨張耀強所駕駛之自用小客
    車至仁愛牙醫診所，再前往網咖店待命，惟尚未進入網咖店
    時，因張耀強以電話聯絡前來載運物品，始又開回仁愛牙醫
    診所載運保險箱。至於證人陳騏翔於偵查中所證：「藍色之
    福特車先到達仁愛牙醫診所，另一台車在後面，所以應該是
    同時到。」、「（問：二台車是一起到現場？）二車大概間
    隔5分鐘左右而已。」等語（95年11月15日偵查筆錄 ，附於
    95年度偵字第10049號卷），互有矛盾 ，諒係因證人陳騏翔
    並非一開始即知悉上開二車至仁愛牙醫診係為強盜財物，故
    未清楚記憶各項細節，直至上開二車駛離後，庚○○自診所
    內外出求救，證人陳騏翔始回憶其印象中之情狀，故其所證
    自未能完整無缺，故本案應係張耀強、戊○○各駕駛一台車
    至仁愛牙醫診所，戊○○所駕駛之藍色福特自用小客車繼續
    前往網咖，嗣後再回來欲載保險箱，始與事實相符。
(六)、被告於戊○○所駕駛車輛抵達仁愛牙醫診所欲載運保險箱時
    ，確有下車指揮倒車，惟因騎樓高度太陡，無法駛入騎樓而
    作罷等情，業據證人丙○○、徐挹芬、張耀強於偵查（見95
    年11月2日、95年11月9日、95年11月1日偵查筆錄）及原審
    證述明確，即被告於原審亦供稱：「離開汽車旅館後，少剛
    （即張耀強）叫我們開另外一台車去網咖，我們找不到他說
    的網咖，好不容易找到，結果他們又打電話過來，叫我們到
    一個住址等他，可能要幫他載東西，到了約定地點，我們車
    子停在他的車子前面，他叫我們倒車到騎樓下，我就下車指
    揮倒車，因為卡在斜坡，車子上不去。（問：車子倒不上去
    怎麼辦？）我用行動電話跟少剛說車子上不去，他人在車上
    。」等語（原審96年4月26日審判筆錄） ，故被告嗣後辯稱
    伊是指揮戊○○迴車欲返回台北云云，顯係卸責之詞，不足
    採信。
(七)、被告辯稱：伊與戊○○是隨同張耀強等人下來彰化遊玩云云
    ，證人張耀強亦於原審證稱：「柳權峰、戊○○、甲○○是
    聽到我們要下來，順路到南部八卦山玩。（問：他們是聽到
    你們要到庚○○家偷東西，順道下來玩的嗎？）是的。（問
    ：偷東西需要這麼多人嗎？）偷是我自己要去的，他們是下
    來玩的。」云云（原審96年4月26日審判筆錄）， 惟查，被
    告、戊○○、柳權峰均係張耀強邀集參與本案，現遭查獲，
    其自有迴護該3人之動機，且被告亦自承 ，自台北南下彰化
    ，至隔日返回台北，均未到別處玩樂等語，證人徐挹芬於偵
    查中亦具結證稱：「（10月12日整天）我們都在汽車旅館裡
    面等待，只有戊○○夫婦去外面買便當給我們吃。」等語（
    95年10月27日偵查筆錄，附於95年度偵字第9990號卷），則
    被告與其夫戊○○自95年10月12日上午即從台北南下彰化要
    遊玩，惟卻又未到何處，晚上又投宿在汽車旅館內，隔日不
    但未去他處遊玩，反與丙○○外出行竊並更換車牌，又一同
    至咖網待命，嗣並至仁愛牙醫診所欲載保險箱，於因故作罷
    後又與張耀強等人一同直接返回台北，根本毫無玩樂可言，
    被告於本院供稱：伊也覺得很納悶是到彰化作何事，事後才
    知道這件事（即強盜庚○○）云云，顯不足採，證人張耀強
    上開所證應係附和被告甲○○之供詞，亦不足採信。
(八)、證人徐挹芬於原審96年4月26日審理時證稱 ：「…（問：十
    月十三號之後有無跟林坤道聯絡？）有，他從新聞知道這件
    事，林坤道也心急找我們，他不知道情形為何變成這樣，十
    三日回來後，我們就約在林口的一間網咖見面，之後因為人
    多，我們去愛之星汽車旅館，在場有我、張耀強、丙○○、
    呂源清、陳馥如、柳權峰、戊○○、甲○○八人，我們在汽
    車旅館討論很單純要債為何變成這樣的狀況。我們約林坤道
    就是想要跟被害人家屬道歉，因為我們知道被害人心情不穩
    定，我們想請林坤道的母親陪同一起到庚○○家求情。後來
    我們知道林坤道與庚○○有親屬關係，所以才想找林坤道母
    親一同）。（問：有無去找林坤道媽媽？）有，由戊○○開
    車，林坤道、陳馥如、甲○○及我，只有我、林坤道與林坤
    道母親碰面，其他人在外面等候，我講整個事情述說給他母
    親知道。…」等語（參95年度訴字2135號卷第三宗第84至11
    5頁），核與證人陳馥如於偵查中所證 ：「在案發之後，約
    在今（95）年10月13日之後，林坤道知道這件事情曝光了，
    就想帶我們幾個女孩子，包括徐挹芬、甲○○還有我，去西
    螺找林坤道的媽媽，拜託林坤道的媽媽幫我們講話，去跟阿
    姨、姨丈說，不要把事情弄得那麼大，林坤道的姨丈就是庚○○，……（問：當時在台北新莊的家裡有誰？）當時張耀
    強、徐挹芬、丙○○、戊○○、甲○○、呂源清、林坤道還
    有我都在……。（問：是何人下來西螺？）我們三個女生及
    林坤道，戊○○也有去，當時他開車…」等語（參95年度偵
    字第10049號卷第26-30頁），即被告亦不否認上情，足見被
    告於案發後未被查獲前，確有與其他共同被告企圖私下解決
    此事，若其果真未參與，當不致如此。
(九)、同案被告呂源清、張耀強、丙○○、徐挹芬事前準備槍枝、
    手銬，再由被告、戊○○準備本票、膠帶，被告購買本票、
    膠帶回到好萊屋旅館時，上開同案被告及柳權峰仍在討論翌
    日作案細節，並未迴避被告，而於翌日由被告、戊○○、丙○○共同竊取汽車車牌，並換裝於渠等駕駛之車輛上，若係
    為玩樂，何有事先偷竊車牌再加以更換之必要？且竊取他人
    車牌事涉刑責，如完全未明瞭竊取車牌並更換之目的，又何
    以會輕易參與？而若無預先計畫至現場，又何以要事先更換
    車牌 ，且更換車牌後2輛汽車即同時自好萊屋汽車旅館出發
    ，並一同行駛至仁愛牙醫診所，被告所搭乘之自用小客車並
    欲至附近之網咖店待命，於呂源清取得保險箱後，被告並與
    戊○○、柳權峰駕車至仁愛牙醫診所欲載運保險箱，於因故
    作罷後，並一同返回台北，事後並與共同被告徐挹芬等人南
    下西螺，欲透過共同被告林坤道之母私下解決此事，凡此均
    足認被告非但事前即已知悉同案被告呂源清等人之強盜計畫
    ，並為上開行為之分擔無訛。被告上開所辯均無足採，其犯
    行應堪認定。
五、按「以自己犯罪之意思而參與，其所參與者雖非犯罪構成要
    件之行為，仍無解於共同正犯之罪責。」最高法院著有66年
    台上字第2527號判例可資參照。共同正犯之成立，只須有犯
    意之聯絡及行為之分擔，既不問犯罪動機起於何人，亦不必
    每一階段犯行均經參與；共同正犯之意思聯絡，原不以數人
    間直接發生者為限，即有間接之聯絡者，亦包括在內，而無
    礙於其為共同正犯之成立。被告甲○○雖未實際持槍彈及進
    入診所參與強盜罪之構成要件行為，惟所為上開分工行為，
    仍係為達成整個犯罪計畫，且係以共同犯罪意思參與，故核
    其所為，係犯刑法第330條第1項之加重強盜罪、槍砲彈藥刀
    械管制條例第8條第4項之未經許可持有可發射子彈具有殺傷
    力之改造手槍罪 、同條例第12條第4項未經許可持有子彈罪
    ，及刑法第321條第1項第3款、第4款之加重竊盜罪。被告甲○○與同案被告呂源清、張耀強、丙○○、徐挹芬、戊○○
    、柳權峰就加重強盜、無故持有槍彈及加重竊盜犯行，與同
    案被告林坤道就加重強盜、無故持有槍彈犯行，有犯意聯絡
    、行為分擔，為共同正犯。公訴意旨另認被告甲○○所為加
    重強盜犯行，同時亦涉犯傷害、妨害自由罪嫌，惟共同被告
    呂源清前開傷害行為，應係出於過失而非故意，自無論以傷
    害罪之餘地；又強盜於行劫時，綑縛事主，即係實施強暴脅
    迫，應包括於強盜行為以內，此種手段，究屬施用強暴使人
    不能抗拒之實施行為，不另成立妨害自由罪，最高法院著有
    22年上字第2064號、24年上字第4407號判例可資參照，是被
    告甲○○上開行為不能論以傷害、妨害自由罪，惟公訴意旨
    認此部分與被告甲○○所犯加重強盜罪有想像競合犯之裁判
    上一罪關係，爰不另為無罪之諭知，併此敘明。被告甲○○
    與共同被告呂源清等人共同以一持有行為，觸犯持有槍枝、
    子彈二罪名，為想像競合犯，應從一重之持有槍枝罪處斷。
    又「行為人為犯特定罪而持有槍、彈，並於持有槍、彈後即
    緊密實行該特定犯罪，雖其持有槍、彈之時地與犯特定罪之
    時地，在自然意義上非完全一致，然二者仍有部分合致，且
    犯罪目的單一，依一般社會通念，認應評價為一罪方符合刑
    罰公平原則，如予數罪併罰，反有過度處罰之疑慮，與人民
    法律感情亦未契合；是於牽連犯廢除後，適度擴張一行為概
    念，認此情形為一行為觸犯數罪名之想像競合犯，方屬適當
    」（最高法院97年度台上字第1880號判決意旨參照）。本案
    被告甲○○與共同被告呂源清等人共同基於為自己不法所有
    之強盜及非法持有槍彈之犯意聯絡，事前謀議，並推由共同
    被告呂源清持具有殺傷力之改造槍彈脅迫被害人，致使被害
    人不能抗拒，而強盜被害人財物，被告甲○○此部分所為，
    亦係以一行為觸犯槍砲彈藥刀械管制條例第8條第4項未經許
    可持有手槍、第12條第4項未經許可持有子彈及刑法第330條
    第1項結夥三人以上、攜帶兇器強盜罪 ，應依刑法第55條前
    段從一重之加重強盜罪處斷，且起訴之加重強盜部分，其效
    力及於裁判上一罪之持有槍彈部分，本院自得一併審究，併
    此敘明。被告所犯之加重強盜罪、2次加重竊盜罪間 ，犯意
    各別，行為互殊，應予分論併罰。原審認被告甲○○罪證明
    確，並分別予以論罪科刑，固非無見，惟查：(1)、原審認被
    告甲○○共同持有具殺傷力之改造手槍、子彈部分未經起訴
    ，且與所犯加重強盜罪為數罪併罰之關係，故未論被告持有
    槍彈罪，惟依上開說明，此部分自有未洽；(2)、同案被告柳
    權峰亦為上開加重竊盜及加重強盜罪之共同正犯，原審未認
    定柳權峰亦為共同正犯，亦有未洽。被告甲○○上訴意旨，
    以上開情詞否認犯行，指摘原判決不當，雖無理由，惟原判
    決既有上開可議之處，自應由本院將原判決撤銷改判。爰審
    酌被告甲○○參與本件犯行之程度，及事後矢口否認犯行，
    毫無悔意，於原審復故意逃匿，嗣經通緝到案之犯罪後態度
    等一切情狀，就加重強盜部分，量處有期徒刑7年4月 ，就2
    次加重竊盜罪部分，分別量處有期徒刑7月，且因所犯2次加
    重竊盜罪，均係於96年4月24日以前所犯 ，合於中華民國九
    十六年罪犯減刑條例第2條第1項第3款規定，爰依該條例第7
    條第1項各減為有期徒刑3月又15日，並與不得減刑之強盜罪
    定應執行為有期徒刑7年9月。扣案具有殺傷力之手槍1支（
    含彈匣1個，槍枝管制編號0000000000），係被告共犯強盜
    罪所用，屬違禁物，應依刑法第38條第1項第1款之規定沒收
    ；另扣案如附表1-5所示之空白憑條等物 ，係供被告等人犯
    強盜罪預備之物，為被告等人所有 ，爰依同法第38條第1項
    第2款沒收。
據上論結，應依刑事訴訟法第369條第1項前段、第364條、第299
條第1項前段，槍砲彈藥刀械管制條例第8條第4項、第12條第4項
，刑法第11條、第28條、第330條第1項、第321條第1項第3款、
第4款、第55條、第51條第5款、第38條第1項第1款、第2款，中
華民國九十六年罪犯減刑條例第2條第1項第3款、第7條、第11條
，判決如主文。
本案經檢察官乙○○到庭執行職務。
中    華    民    國    97    年    7     月    22    日
            刑事第十庭  審判長法  官  林  照  明
                              法  官  蔡  名  曜
                              法  官  郭  瑞  祥
上列正本證明與原本無異。
加重強盜部分得上訴。竊盜部分不得上訴。
如不服本判決應於收受送達後十日內向本院提出上訴書狀，其未
敘述上訴之理由者並得於提起上訴後十日內向本院補提理由書（
須附繕本）。
                              書記官  李  妍  嬅
中    華    民    國    97    年    7     月    22    日
附錄本案論罪科刑法條全文：
中華民國刑法第330條
（加重強盜罪）
犯強盜罪而有第 321 條第 1 項各款情形之一者，處 7 年以上有
期徒刑。
前項之未遂犯罰之。
中華民國刑法第321條
（加重竊盜罪）
犯竊盜罪而有左列情形之一者，處六月以上、五年以下有期徒刑
：
一、於夜間侵入住宅或有人居住之建築物、船艦或隱匿其內而犯
    之者。
二、毀越門扇、牆垣或其他安全設備而犯之者。
三、攜帶兇器而犯之者。
四、結夥三人以上而犯之者。
五、乘火災、水災或其他災害之際而犯之者。
六、在車站或埠頭而犯之者。
前項之未遂犯罰之。
附表：
1.台中商業銀行存摺存款空白取款憑條6紙。
2.台中商業銀行存摺存款空白存款憑條4紙。
3.田中鎮農會存入憑條1紙。
4.郵政存簿儲金提款單6紙。
5.田中鎮農會取款憑條2紙。
6.改造手槍1支（含彈匣1個，槍枝管制編號0000000000）。


司法院資訊處製作；財團法人民間司法改革基金會備份。
